臺灣臺北地方法院刑事判決　　　　　　　　　　　　　九十一年度易字第六一四號
　　公　訴　人　臺灣臺北地方法院檢察署檢察官
　　被　　　告　戊○○
　　　　　　　　丁○○
右列被告因偽造文書案件，經檢察官聲請簡易判決處刑（九十年度偵字第二００二八
號），嗣經本院受理後（九十一年度簡字第八五七號），認為不宜以簡易判決處刑，
而改以通常程序審理，本院判決如左：
    主  文
戊○○共同變造國民身分證，足以生損害於公眾及他人，處有期徒刑月，如易科罰
金以佰元折算壹日，緩刑年，緩刑期內付保護管束。扣案之變造「丙○○」國民
身分證上之照片壹張沒收之。
丁○○共同連續行使偽造私文書，足以生損害於公眾及他人，處有期徒刑陸月，如易
科罰金以佰元折算壹日，緩刑年，緩刑期內付保護管束。扣案之變造「甲○○」
國民身分證上之照片壹張、如附表一所示之行動電話業務申請書（共二聯）上客戶簽
章欄內偽造之「甲○○」印文計肆枚及同意書上立同意書人欄內所偽造之「甲○○」
印文計貳枚及偽造之「甲○○」印章壹枚均沒收之。
    事  實
一、戊○○明知乙○○（另由台灣高等法院九十一年度上訴字第四七九號案件審理中
    ）係利用他人身分證件申辦行動電話出售使用以牟取利益之人，其為申請行動電
    話交付乙○○以獲取每一門號新台幣（下同）五百元至一千元不等之代價，竟與
    乙○○間共同基於變造國民身分證之犯意聯絡，於民國九十年八月間某日，在不
    詳地點，由戊○○將其本人所有之照片四張交付乙○○以供換貼於丙○○所有之
    國民身分證而變造之，足以生損害於真正名義人丙○○及戶政機關對於國民身分
    證核發之正確性，旋將上開變造之「丙○○」國民身分證交付戊○○以供其申辦
    行動電話使用，嗣於九十年十月五日凌晨零時五十分許，在台北市○○區○○街
    二段四二巷二號之百悅旅社五０五號房，為警臨檢而查知上情，並自其身上扣得
    前開變造之「丙○○」國民身分證一枚。
二、丁○○明知乙○○（另由台灣高等法院九十一年度上訴字第四七九號案件審理中
    ）係利用他人身分證件申辦行動電話出售使用以牟取利益之人，其為申請行動電
    話交付乙○○以獲取每一門號五百元至一千元不等之代價，竟與乙○○間共同基
    於變造國民身分證之犯意聯絡，於民國九十年八月間某日，在不詳地點，由丁○○將其本人所有之照片四張交付乙○○以供換貼於甲○○所有之國民身分證而變
    造之，足以生損害於真正名義人甲○○及戶政機關對於國民身分證核發之正確性
    ，旋將上開變造之「甲○○」國民身分證交付丁○○以供其申辦行動電話使用，
    丁○○明知未經甲○○之同意，且無清償行動電話通話費用之意，竟與乙○○間
    共同基於行使變造國民身分證、行使偽造私文書及意圖為自己不法所有之概括犯
    意聯絡，連續於如附表一所示之時地，分別持上開變造之甲○○國民身分證及由
    乙○○所提供於不詳時地所偽刻之「甲○○」印章一枚，並提供前開甲○○之國
    民身分證影本，先後多次佯以甲○○之名義申請行動電話使用，利用不知情之如
    附表一所示公司員工為其填寫中華電信股份有限公司台北南區營運處之行動電話
    業務申請書（以上文件均為一式二聯）及同意書，並接續在上開行動電話業務申
    請書上之客戶簽章欄及同意書上之立同意書人欄分別偽造「甲○○」之印文（各
    行動電話服務申請書及同意書上偽造之印文詳如附表一所示），藉以表示係由甲○○本人申購之意，復持上開偽造之申請書及同意書向如附表一所示之公司申請
    行動電話服務而行使之，使中華電信股份有限公司陷於錯誤而分別核准其租用如
    附表一所示之行動電話號碼，並交付上開號碼之ＳＩＭ卡以供其使用，足以生損
    害於真正名義人甲○○及中華電信股份有限公司對於行動電話服務管理之正確性
    ，迨其取得上開行動電話號碼ＳＩＭ卡後，復以每支門號五百元至一千元之代價
    交付乙○○以出售予不詳姓名之成年人使用，並自其出售時起與乙○○間即與該
    不詳姓名之成年人間各基於意圖為自己不法利益之概括犯意聯絡，而於附表二所
    示之時間，連續多次由該不詳姓名之成年人分別在不詳地點撥打如附表二所之行
    動電話對外通訊使用，使中華電信股份有限公司陷於錯誤而藉以詐得免費使用行
    動電話通信之財產上不法利益（各行動電話號碼之通話費用詳如附表二所示），
    共計為三千零十六元四角四分，嗣於九十年十月五日凌晨零時五十分許，在台北
    市○○區○○街二段四二巷二號之百悅旅社五０五號房，為警臨檢而查知上情，
    並自其身上扣得前開變造之「甲○○」國民身分證一枚。
三、案經台北市政府警察局萬華分局報請台灣台北地方法院檢察署檢察官聲請簡易判
    決處刑，經本院認不宜以簡易判決處刑，而改依通常程序審理。
    理  由
一、右揭犯罪事實，業據被告戊○○及丁○○於本院審理中坦承不諱，核與共犯乙○○分別於警訊及偵查中所述之情節大致相符，並有台北市政府警察局萬華分局實
    地檢查（查訪）紀錄表、中華電信股份有限公司台北東區營運處服務中心九十一
    年五月二十二日東服函第三四四號函、中華電信股份有限公司台北東區營運處九
    十一年五月二十三日九一東營（二）字第八六號函及所檢附之通話明細清單、中
    華電信股份有限公司台灣北區電信分公司台北南區營運處服務中心九十一年五月
    三十日南服四九一字第四０一號函及所檢附之行動電話業務申請書及同意書影本
    在卷可稽，復有扣案之「丙○○」及「甲○○」國民身分證各一枚可資佐證，足
    徵被告戊○○及丁○○之自白與事實相符。而扣案之「丙○○」及「甲○○」國
    民身分證各一枚，經本院依職權送內政部警政署刑事警察局鑑定之結果，經檢視
    其上均發現有纖維絲及水印，研判係屬真實，然該證上均發現有氣泡及膠水痕跡
    ，研判係有變造之虞，此有該局九十一年六月十一日刑鑑字第０九一０一四四七
    二一號鑑驗通知書在卷可稽；參諸被告戊○○及丁○○均稱其上之照片分別為其
    本人所有等情，足見上開證件應屬變造之國民身分證。又被告丁○○與乙○○間
    共同假冒他人名義申辦行動電話出售他人使用，復未支付相關通話費用，渠等與
    購買上開行動電話之成年人間就上開詐欺得利之犯行，自有犯意之聯絡及行為之
    分擔。又被告丁○○以他人名義申辦行動電話出售他人，其所為難謂無不法所有
    之意圖。本件事證明確，渠等犯行均堪認定，應予依法論科。
二、按國民身分證屬於品行能力服務相類證書之一種，自為刑法第二百十二條之特種
    文書。次按行動電話ＳＩＭ卡，可供通訊之使用，且在一定條件下具有可轉讓性
    ，而有一定之財產價值，顯具有財物之性質。核被告戊○○所為，係犯刑法第二
    百十二條之變造國民身分證罪；而被告丁○○所為，係犯刑法第二百十六條、第
    二百十條之行使偽造私文書、第二百十六條、第二百十二條之行使變造國民身分
    證罪、第三百三十九條第一項之詐欺取財罪及同條第二項、第一項之詐欺得利罪
    。又被告丁○○接續在行動電話業務申請書上客戶簽章欄人簽章欄及同意書上之
    立同意書人欄內偽造印文之行為，均係基於一個偽造文書犯意之決定，以達成其
    同一犯罪之各個舉動，均屬當次偽造行為之接續行為，而應僅論以一偽造文書罪
    。又被告丁○○偽刻「甲○○」印章及於行動電話業務申請書及同意書上偽造印
    文之行為，均係偽造文書之階段行為，而其偽造私文書後復持以行使，其偽造私
    文書之低度行為，為行使之高度行為所吸收，均不另論罪。又被告丁○○變造身
    分證後持以行使，其變造身分證之低度行為，應為行使之高度行為所吸收，不另
    論罪。又被告丁○○利用不知情公司員工填寫行動電話服務申請書之行為，係屬
    間接正犯。又被告戊○○及丁○○分別與乙○○間，就上開變造國民身分證之犯
    行，各有犯意聯絡及行為分擔，均為共同正犯；又被告丁○○與乙○○間就上開
    行使變造國民身分證、行使偽造文書及詐欺取財之犯行，被告丁○○及乙○○與
    不詳姓名之成年人間就上開使用行動電話詐得免付通話費用利益之犯行，分別有
    犯意之聯絡及行為之分擔，均為共同正犯。又被告丁○○先後多次行使變造國民
    身分證、行使偽造文書、詐欺取財及詐欺得利犯行，時間緊接，方法相同，各觸
    犯構成要件相同之罪名，顯均係基於概括之犯意而為之，為連續犯，均應依刑法
    第五十六條之規定論以一罪，並均依法加重其刑。又被告丁○○所犯上開行使變
    造國民身分證、行使偽造私文書、詐欺取財罪及詐欺得利罪間，有方法結果之牽
    連關係，為牽連犯，依刑法第五十五條之規定，應從一重之行使偽造私文書罪處
    斷。公訴意旨雖未論及被告丁○○行使變造之「甲○○」國民身分證以「甲○○
    」之名義申辦行動電話以出售他人使用等犯行，然此部分犯行與前開論罪科刑部
    分，有牽連犯之裁判上一罪之關係，應為起訴效力所及，本院自得併予審究。爰
    審酌被告戊○○及丁○○以己有之相片提供他人變造身分證件，被告丁○○並持
    之冒用他人名義申辦行動電話使用，復將該行動電話門號出售牟利，嚴重影響金
    融交易秩序、相關證照核發之正確性及真正名義人之權益，然於犯後均能坦承犯
    行，及其二人之品行、犯罪動機、目的、手段、生活狀況、智識程度、所生損害
    及所得利益等一切情狀，分別量處如主文所示之刑，並均諭知易科罰金之折算標
    準。又被告戊○○及丁○○均未曾受有期徒刑以上刑之宣告，此有臺灣高等法院
    檢察署刑案紀錄簡覆表各一份在卷可稽，渠等經此次起訴審判後，當能知所警惕
    ，而無再犯之虞，本院因認所宣告之刑，以暫不執行為適當，爰均併宣告緩刑三
    年，以啟自新。然為確實督促渠等於緩刑期間戒絕劣習，並協助其有正確法律觀
    念，爰均併依法宣告於緩刑期內付保護管束，俾由觀護人提供各種有效且必要之
    協助，以期發揮附條件緩刑刑事政策之立法意旨。
三、又如附表一所示之行動電話服務申請書（共二聯）上客戶簽章欄內偽造之「甲○○」印文計四枚及同意書上立同意書人欄內所偽造之「甲○○」印文計二枚及偽
    造之「甲○○」印章一枚，不問是否屬於被告丁○○所有，均應依刑法第二百十
    九條規定宣告沒收之。又扣案「丙○○」及「甲○○」國民身分證上之照片各一
    枚，均係供犯罪所用之物，且分別為被告戊○○及丁○○所有，業經渠等供明在
    卷，爰均應依刑法第三十八條第一項第二款之規定分別宣告沒收之。另如附表一
    所示之行動電話服務申請書（共二聯）上客戶簽章欄內偽造之「甲○○」印文計
    四枚及同意書上立同意書人欄內所偽造之「甲○○」印文計二枚及偽造之「甲○○」印章一枚，核與被告戊○○所涉之變造國民身分證犯行無關，毋庸於其主文
    項下諭知沒收，附此敘明。
據上論斷，應依刑事訴訟法第四百五十二條、第二百九十九條第一項前段，刑法第二
十八條、第五十六條、第二百十六條、第二百十條、第二百十二條、第三百三十九條
第二項、第一項、第五十五條、第四十一條第一項、第七十四條第一款、第九十三條
第一項、第三十八條第一項第二款、第二百十九條，罰金罰鍰提高標準條例第一條前
段、第二條，判決如主文。
本案經檢察官張安箴到庭執行職務。
中      華      民      國      九十一      年     九     月   二十     日
                                      臺灣臺北地方法院刑事第九庭
                                          法  官    黃雅君
如不服本判決，應於判決送達後十日內，向本院提出上訴狀。
右正本證明與原本無異。
                                          書記官    梁淑時
中      華      民      國      九十一      年     九     月   二十三   日
附錄本案論罪科刑法條：
刑法第二百十條、第二百十二條、第二百十六條、第三百三十九條第一項、第二項
刑法第二百十條
偽造、變造私文書，足以生損害於公眾或他人者，處五年以下有期徒刑。
刑法第二百十二條
偽造、變造護照、旅券、免許證、特許證及關於品行、能力、服務或其他相類之證書
、介紹書，足以生損害於公眾或他人者，處一年以下有期徒刑、拘役或三百元以下罰
金。
刑法第二百十六條
行使第二百十條至第二百十五條之文書者，依偽造、變造文書或登載不實事項或使登
載不實事項之規定處斷。
刑法第三百三十九條
一意圖為自己或第三人不法之所有，以詐術使人將本人或第三人之物交付者，處五年
  以下有期徒刑、拘役或科或併科一千元以下罰金。
二以前項方法得財產上不法之利益或使第三人得之者亦同。
三前二項之未遂犯罰之。
附表一：
編號  申請日期  申請名義  申請之門號  申     請      地     點  偽造之印文
 一   90.09.27  甲○○    0000000000  中華電信股份有限公司      申請書上「
                                      台北南區營運處            甲○○」（
                                                                一式二份）
                                                    及同意書上
                                                                「甲○○」
                                                                （一枚）
 二   90.09.27  甲○○    0000000000  中華電信股份有限公司      申請書上「
                                      台北南區營運處            甲○○」（
                                                                一式二份）
                                                                及同意書上
                                                                「甲○○」
                                                                （一枚）
附表二：
編號   申   請   之   門   號   盜    打    期    間    盜打金額
 0     0000000000    00.10.01至90.10.04      1723.00
 0     0000000000    00.09.30至90.10.04      1292.56
                                                  合計：3016.44
